臺灣雲林地方法院民事判決　　　　　　　　 99年度訴字第3號
原　　　告　黃秀雄
訴訟代理人　林豐順律師
被　　　告　臺灣電力股份有限公司
法定代理人　陳貴明
訴訟代理人　黃翎芳律師
　　　　　　陳佩吟律師
　　　　　　邱頂烈
上列當事人間請求損害賠償事件，本院於民國100年4月8日言詞
辯論終結，判決如下：
    主  文
被告應給付原告新臺幣壹佰貳拾萬元，及自民國九十九年一月八
日起至清償日止，按週年利率百分之五計算之利息。
訴訟費用由被告負擔。
本判決原告以新臺幣肆拾萬元供擔保後，得假執行。但被告得以
新臺幣壹佰貳拾萬元為原告預供擔保，免為假執行。
    事實及理由
一、原告主張：
(一)、被告公司所屬雲林區營業處於民國98年7 月31日下午4 時，
    派遣工程維修人員至雲林縣林內鄉○○段296 地號土地前修
    理電線桿上之變壓器，維修人員應注意而不注意，將變壓器
    內之絕緣油噴灑至原告所有之上開土地，致原告所種植之奇
    楠木（即俗稱沈香）受損、枯萎、死亡。被告所屬維修人員
    為免油漬擴大，復於98年8 月3 日上午10時許，由雲林縣林
    內鄉鄉民代表會副主席黃清得陪同前來將遭油漬污染之奇楠
    木全部砍除。前來砍除之被告所屬人員並告稱，被告公司對
    於砍除及受損之奇楠木會負責賠償，而原告受損之奇楠木樹
    齡、株數及單價如下：
    (1)、25年生2 株，每株單價新臺幣（下同）150,000 元，計
        300,000 元。
    (2)、7年生200株，每株單價1,000元，計200,000元。
    (3)、12年生14株，每株單價50,000，計700,000元。
    以上合計原告所有之奇楠木因遭被告變壓器絕緣油污染而生
    之損害為1,200,000 元，爰依侵權行為之法律關係請求被告
    賠償之。
(二)、並聲明：1.被告應給付原告1,200,000 元，及自起訴狀繕本
    送達之翌日起至清償日止，按週年利率百分之5 計算之利息
    。2.訴訟費用由被告負擔。3.原告願供擔保，請准宣告假執
    行。
二、被告則以：
(一)、98年8 月3 日兩造至現場履勘時，據被告自行製作的報告，
    當場只確認奇楠木樹苗小株200 株，成樹7 株有遭變壓器絕
    緣油污染。嗣後兩造於調解時原告稱其有樹苗小株200 多株
    ，成樹14株遭變壓器絕緣油污染。而原告起訴時又稱其所有
    之奇楠木25年生2 株、12年生14株、7 年生200 株遭變壓器
    絕緣油污染。被告認為當然應以98年8 月3 日兩造至現場履
    勘時所確認遭污染之奇楠木數量為準。至於這207 株奇楠木
    ，究竟是不是全部均為奇楠木及其樹齡為何，及遭變壓器絕
    緣油污染後是否當然無法存活，或喪失全部經濟價值，還有
    爭議。
(二)、鈞院雖函請華聲企業發展鑑定顧問有限公司（下稱華聲鑑價
    公司）對25、12、7 年生的奇楠木為價格鑑定，但綜觀華聲
    鑑價公司出具之鑑定報告書，其對本件奇楠木所採之成本分
    析法鑑價部分，對於種植奇楠木之樹苗價格及其他諸如地租
    、整地堆肥、植栽、除草、施肥、割葉、剪枝整理、灌溉、
    噴藥、業主管理等費用及預期利潤等均未說明相關依據何在
    。另就採市場價格調查法鑑價部分，於鑑定書中並未列明其
    市場價格調查所得之價格為何，且其詢價係以電話為之，一
    般而言苗種場對於電話詢價，均不會按實報價，故市場價格
    調查應以現場議價為準，故此部分調查方法有草率不確實之
    處。再者，該鑑定採收益分析法部分，對於奇楠木之每公斤
    單價、樹徑之長、寬、高、重量、耗損率、產地分配均未提
    出任何根據，難以令人採信。且其最終估價所估定之價格亦
    與不動產估價技術規則第110 、111 條規定看不出來有任何
    符合之處，故該鑑定報告不得採為認定奇楠木價格之依據。
(三)、並聲明：1.原告之訴駁回。2.訴訟費用由原告負擔。3.如受
    不利判決，願供擔保請准宣告免為假執行。
三、兩造不爭執事項：
(一)、被告公司所屬雲林區營業處於98年7 月31日下午4 時，派遣
    工程維修人員至雲林縣林內鄉○○段296 地號土地前修理電
    線桿上之變壓器，該變壓器內之絕緣油因故噴灑至原告所有
    之土地，致原告所種植之奇楠木遭污染。
(二)、98年8 月2 日被告接獲原告來電稱因變壓器絕緣油洩漏造成
    其種植之奇楠木受損，要求賠償。被告遂派員會同原告至現
    場拍照。被告又於翌日派員至現場勘查，當時被告亦請雲林
    縣林內鄉鄉民代表會副主席黃清得到場陪同勘查，兩造為搶
    救該等受絕緣油波及之奇楠木，經原告同意後，被告與訴外
    人詹再旺協助修剪部分奇楠木之枝葉。
四、本件爭點：
    原告所有之奇楠木是否係遭被告所有之變壓器絕緣油污染而
    枯死或喪失經濟價值？若是，則遭污染而枯死或喪失經濟價
    值之奇楠木樹齡、株數、每株單價及總價各為何？亦即原告
    所受損害為何？
五、本院之判斷：
(一)、被告公司所屬雲林區營業處於98年7 月31日下午4 時，派遣
    工程維修人員至雲林縣林內鄉○○段296 地號土地前修理電
    線桿上之變壓器，該變壓器內之絕緣油因故噴灑至原告所有
    之土地，致原告所種植之奇楠木遭污染。98年8 月2 日被告
    接獲原告來電稱因變壓器絕緣油洩漏造成其種植之奇楠木受
    損，要求賠償，被告遂派員會同原告至現場拍照。被告又於
    翌日派員至現場勘查，當時被告亦請雲林縣林內鄉鄉民代表
    會副主席黃清得到場陪同勘查，兩造為搶救該等受絕緣油波
    及之奇楠木，經原告同意後，被告與訴外人詹再旺協助修剪
    部分奇楠木之枝葉等情，為兩造所不爭執，並有原告所提之
    現場照片12張在卷可稽，故上開事實堪認為真實。
(二)、按因故意或過失，不法侵害他人之權利者，負損害賠償責任
    。不法毀損他人之物者，被害人得請求賠償其物因毀損所減
    少之價額。民法第184 條前段、第196 條分別定有明文。本
    件原告主張其所有之奇楠木遭被告所有之變壓器絕緣油污染
    而枯死或喪失經濟價值，被告則以前詞置辯，經查：
１、原告主張之事實，業據證人詹再旺於99年1 月27日本院審理
    時證稱：被告所有之變壓器絕緣油噴到原告所有之樹木時我
    沒有看到，但是事後我經過原告之土地時看到原告與臺電公
    司的人員在現場查看樹木遭絕緣油污染的情形，我也看到原
    告所有的樹木都被噴的黑黑的，而且範圍很大，幾乎整個樹
    林的樹葉都被油噴到了，應該有好幾百株的樹木遭污染，兩
    造還有請我幫忙搬樹木，而且我也有聽到被告所派的人員有
    跟原告講說他們會負賠償的責任等語（本院卷(一)第36頁背面
    至第37頁）。又據證人徐尚鈞於100 年4 月8 日審理時到庭
    證稱：我有從事奇楠木的買賣及仲介，也有自己種植奇楠木
    ，因為我從事奇楠木的買賣、仲介已經有5 至6 年的經驗了
    ，且自己種植奇楠木也有10年了，所以我對奇楠木這種木材
    很瞭解。一般來說奇楠木的價值取決於樹木裡面含油量多寡
    ，如果沒有含油的話，價格就跟一般的樹木一樣，但是如果
    有含油的話，就會結香，如果有結香的話，就可以當中藥材
    ，也可以當化妝品的原料，其價格就跟一般的樹木差很多。
    我有向原告購買過奇楠木，原告賣給我的奇楠木大部分是有
    結香的，只有很少沒有結香的。我也時常去原告種植奇楠木
    的土地，98年8 月1 日之前幾天，我也有帶客人去原告種植
    奇楠木的土地看樹，可以看出來原告所種植的奇楠木已有結
    香。原告種植奇楠木的土地被噴灑到變壓器的絕緣油後，我
    有再去那邊觀察樹木的情形，剛開始去看的時候，本來健康
    的樹葉都已經凋零了，第二次去時看到比較小的奇楠木差不
    多都被從樹中間攔腰砍了一半，而且比較大的樹葉都掉光了
    ，再次去看發現比較大的奇楠木都已經枯死，比較小的奇楠
    木也都沒有成長，且陸續有不少奇楠木枯死，另被噴灑到變
    壓器絕緣油的奇楠木都沒有再結香，本來結的香也都退掉了
    。據我所見原告所有的25年生的奇楠木不只有兩株被變壓器
    絕緣油噴灑到，只是有2 株被噴灑的比較嚴重，這2 株25年
    生的奇楠木被變壓器絕緣油噴灑到後已經枯死了，另外我也
    有看到原告所有7 年生的奇楠木200 株，都被攔腰砍了一半
    ，而且以後也不可能再結香，已經沒有經濟價值，其他12年
    生的奇楠木14株被絕緣油噴到後樹葉都枯黃，然後就慢慢枯
    死。我雖然沒有跟原告買過25年生的奇楠木，但我知道25年
    生的奇楠木1 株市價約15萬至20萬，另外，我曾經跟原告買
    過12年生、7 年生的奇楠木，12、7 年生的奇楠木於98年7
    、8 月的時候，每株分別大約為6 萬、1,200 元。法院所提
    示之華聲鑑價公司對25、12、7 年生奇楠木的鑑定報告結論
    並沒有違反市場的行情等語（本院卷(二)第45頁背面至第48頁
    ）。而證人詹再旺、徐尚鈞之證述並無顯然不合理之處，又
    經具結擔保其等證詞之真實性，故其等證詞應屬可採，堪認
    原告所有之奇楠木25年生2 株、7 年生200 株、12年生14株
    均於遭變壓器絕緣油污染後而陸續枯死或喪失經濟價值。
２、又變壓器絕緣油絕大多數係由石油蒸餾提煉精製而成，其主
    要成分為碳、氫兩種元素所形成之各種石臘烴、環烷烴及芳
    香烴混合物。極少數變壓器使用矽油，主要成分則為碳、氫
    、矽、氧。變壓器絕緣油如滲入土壤，如果濃度過高可能因
    阻礙植物根部對氣體及水份之吸收而造成影響等情，業據臺
    電公司以該公司100 年3 月25日電研字第10003004281 號函
    （本院卷(二)第42頁）說明明確。又一般由石油提煉之油類物
    質不適合樹木生長，甚至為有毒性，若經樹木吸收會導致樹
    木枯死及喪失經濟價值，為通常社會經驗。本件被告之變壓
    器絕緣油係在未稀釋之情形下，直接由變壓器內噴灑至原告
    所有之奇楠木，當會造成該等奇楠木於吸收絕緣油後根部難
    以吸收氣體及水份而枯死及喪失經濟價值，故原告所有之奇
    楠木確實係因遭被告所有之變壓器絕緣油污染而致枯死及喪
    失經濟價值，即原告所有之奇楠木枯死及喪失經濟價值與遭
    被告所有之變壓器絕緣油污染間有因果關係，堪可認定。因
    而，依據上開規定，被告應賠償原告所受之損害。
３、原告所有之奇楠木計有25年生2 株、12年生14株、7 年生20
    0 株遭被告所有之變壓器絕緣油污染而致枯死及喪失經濟價
    值，業如前述。而各樹齡之奇楠木經本院送華聲鑑價公司鑑
    定後，據該公司鑑定結果為：(1)25年生，每株市價155,752
    元、(2)12年生，每株市價49,328元、(3)7 年生，每株市價1,
    682 元，有鑑定報告書1 冊可憑（外放）。又綜觀該鑑定報
    告認為奇楠木於成熟後為高經濟價值之農作物，依照其「沈
    香結脂」狀況，區分等級高低，幾乎整株皆有其利用價值，
    除於醫學上可用於藥用，宗教上也經常使用，亦可作為飲品
    、提煉精油等多方用途。而其價格因樹種等級、雙方之認知
    及議價能力之不同而有所差異。故其價格之認定係依據農作
    物種植時所需必要花費的成本加上預估之合理利潤成數，並
    進行市場調查取樣，取其符合一般所認知之價格為基準，所
    使用之鑑定方法有「成本法」（即綜合奇楠木樹苗價格、地
    租、整地堆肥、植栽、除草、施肥、割葉、剪枝整理、灌溉
    、噴藥、業主管理、預期利潤等成本據以計算價值）、「市
    場價格調查法」（即收集農作物市場交易資訊以其售價估計
    其可能成交值作為估價之基礎）、「收益法」（即除考量農
    作物本身經濟價值外，並考量農作物之孳息收益價值之估價
    法）等。按「農作改良物之估價，應依其類別，考量其生產
    環境、農業災害、生產技術、生產期間、樹齡大小、生長情
    形、結果習性、管理狀況及農業設施等因素估計之。」、「
    農作改良物之估價方式如下：一、農作改良物幼小且距孳息
    成熟期尚長者，依其種植及培育費用，並視作物生長情況估
    計之。二、農作改良物接近孳息成熟期者，應估計其收穫量
    及市場價格，必要時得扣減價格日期至作物孳息成熟期間收
    成所應投入之費用。三、農作改良物距成熟期一年以上，且
    有期待收穫價值者，得以產地價格為基礎，推估未來收穫價
    格後，折算為價格日期之價格。但應扣除價格日期至作物孳
    息成熟期間收成所應投入之費用。」動產估價技術規則第11
    0 條、第111 條分別定有明文，本院認該鑑定報告所使用之
    鑑價方法除不違背上述規則外，並考量到奇楠木有無「結香
    」之價格差異，已掌握對奇楠木鑑價之重點，所使用之鑑定
    方法亦具有相當之客觀性及專業性，且證人徐尚鈞亦證稱該
    鑑價之結果並不違反交易常情等語，已如前述，則該鑑定報
    告所鑑定之價格應屬可採，亦即原告所有之奇楠木(1)、25年
    生，每株市價155,752 元。(2)、12年生，每株市價49,328元
    。(3)、7 年生，每株市價1,682 元，可以認定。則本件原告
    所有之奇楠木受損及喪失經濟價值之損失為：
    (1)、25年生2 株，總價311,504 元【2株×155,752 元＝31
        1,504 元】。
    (2)、12年生14株，總價690,592 元【14株×49,328元＝690,
        592 元】。
    (3)、7 年生200 株，總價336,400 元【200 株×1,682 元＝
        336,400 元】。
    合計損失為1,338,496 元【311,504 元＋690,592 元＋336,
    400 元＝1,338,496 元】。而原告僅請求被告合計賠償1,20
    0,000元，未逾上開損失金額，為有理由。
(三)、又給付無確定期限者，債務人於債權人得請求給付時，經其
    催告而未為給付，自受催告時起，負遲延責任，其經債權人
    起訴而送達訴狀者，與催告有同一之效力；遲延之債務，以
    支付金錢為標的者，債權人得請求依法定利率計算之遲延利
    息；應付利息之債務，其利率未經約定，亦無法律可據者，
    週年利率為百分之5 ，民法第229 條第2 項、第233 條第1
    項前段、第203 條分別定有明文。本件原告請求被告賠償之
    金額，並未定有給付之期限，則原告請求自起訴狀繕本送達
    被告之翌日即99年1 月8 日起至清償日止，按週年利率百分
    之5 計算遲延利息，未逾上開規定之範圍，亦無不合。
六、綜上，被告所有之變壓器絕緣油污染原告所有之奇楠木，致
    原告所有之奇楠木枯死及喪失經濟價值，則原告當可依據侵
    權行為之法律關係請求被告賠償。而本件原告所受之損失為
    1,338,496 元，惟原告僅請求被告賠償1,200,000 元及自99
    年1 月8 日起至清償日止，按週年利率百分之5 計算遲延利
    息，為有理由，應予准許。
七、本件兩造陳明願供擔保聲請宣告假執行及免為假執行，核無
    不合，爰分別酌定相當之擔保金額准許之。
八、本件事證已臻明確，兩造其餘攻擊、防禦方法，均與判決結
    果不生影響，爰不一一論述，併此敘明。
九、訴訟費用負擔之依據：民事訴訟法第78條。
中    華    民    國    100     年    4     月  15    日
                  民事第二庭    法  官  楊昱辰
以上正本係照原本作成。
如對本判決上訴，須於判決送達後20日內向本院提出上訴狀。如
委任律師提起上訴者，應一併繳納上訴審裁判費。
中    華    民    國    100     年    4     月  15    日
                                書記官  李松坤